【裁判字號】    99,訴,1819
【裁判日期】    990716
【裁判案由】    毒品危害防制條例
【裁判全文】
臺灣板橋地方法院刑事判決              99年度訴字第1819號
公  訴  人  臺灣板橋地方法院檢察署檢察官
被      告  甲○○
上列被告因違反毒品危害防制條例案件，經檢察官提起公訴（99
年度毒偵字第2249號），被告於準備程序進行中就被訴事實均為
有罪之陳述，經本院合議庭裁定由受命法官獨任進行簡式審判程
序，並判決如下：
    主      文
甲○○施用第一級毒品，處有期徒刑捌月；又施用第二級毒品，
處有期徒刑肆月，扣案之玻璃球壹顆內之甲基安非他命殘渣（量
微無法秤重），沒收銷燬之，扣案之吸食器壹組及玻璃球壹顆，
均沒收之。應執行有期徒刑拾月，扣案之玻璃球壹顆內之甲基安
非他命殘渣（量微無法秤重），沒收銷燬之，扣案之吸食器壹組
及玻璃球壹顆，均沒收之。
    事      實
一、甲○○前於民國98年間，因施用毒品案件，經依本院98年度
    毒聲字第93號裁定送觀察、勒戒後，認無繼續施用毒品傾向
    ，於98年5 月14日釋放出所。詎猶不知悔改，復於前開觀察
    、勒戒執行完畢釋放後5 年內，基於施用第一級毒品之犯意
    ，於99年1 月20日晚間6 時55分許為警採尿時回溯26小時內
    之某時（不含為警逮捕之公權力拘束期間），在不詳地點，
    以將海洛因摻入香菸內點燃後吸食之方式，施用第一級毒品
    海洛因1 次。另基於施用第二級毒品甲基安非他命（起訴書
    誤載為安非他命，業經公訴檢察官當庭更正）之犯意，於同
    年月19日晚間9 時許，在停放於其址設臺北縣中和市○○路
    236 巷24弄14之2 號住處樓下之車牌號碼1935-DE 號自用小
    客車內，以將甲基安非他命置於玻璃球內燒烤，再經吸食器
    過濾後吸食煙霧之方式，施用第二級毒品甲基安非他命1 次
    。嗣於同年月20日下午4 時40分許，在臺北市大安區○○○
    路與大安路之交岔路口為警查獲，並扣得其所有持以施用甲
    基安非他命之玻璃球1 顆（內含甲基安非他命殘渣，量微無
    法秤重）及吸食器1 組。經採尿送驗結果，呈安非他命類（
    安非他命、甲基安非他命）及鴉片類（嗎啡、可待因）陽性
    反應，始悉上情。
二、案經臺北市政府警察局大安分局移請臺灣臺北地方法院檢察
    署檢察官呈請臺灣高等法院檢察署檢察長令轉臺灣板橋地方
    法院檢察署檢察官偵查起訴。
    理      由
一、按除簡式審判程序、簡易程序及刑事訴訟法第376 條第1 款
    、第2 款所列之罪之案件外，第一審應行合議審判；除被告
    所犯為死刑、無期徒刑、最輕本刑為3 年以上有期徒刑之罪
    或高等法院管轄第一審案件者外，於第一次審判期日前之準
    備程序進行中，被告先就被訴事實為有罪之陳述時，審判長
    得告知被告簡式審判程序之旨，並聽取當事人、代理人、辯
    護人及輔佐人之意見後，裁定進行簡式審判程序，同法第28
    4 條之1 、第273 條之1 第1 項分別定有明文。查被告甲○
    ○所犯均係死刑、無期徒刑、最輕本刑為3 年以上有期徒刑
    以外之罪，亦均非高等法院管轄第一審案件，其於準備程序
    進行中就被訴事實均為有罪之陳述，經告知簡式審判程序之
    旨，並聽取公訴人及被告之意見後，業經本院合議庭依上開
    規定裁定由受命法官獨任進行簡式審判程序，合先敘明。
二、查被告前於98年間，因施用毒品案件，經依本院98年度毒聲
    字第93號裁定送觀察、勒戒後，認無繼續施用之傾向，於98
    年5 月14日釋放出所乙情，有臺灣高等法院被告前案紀錄表
    1 份在卷可稽。是被告前因施用毒品案件，於前揭觀察、勒
    戒執行完畢釋放後5 年內，再犯本案施用毒品犯行，業已符
    合毒品危害防制條例第23條第2 項規定之起訴要件，依法應
    追訴論科。
三、上揭犯罪事實，業據被告於本院審理時供認不諱（詳本院卷
    第32頁反面），且其於前開時、地，為警採集之尿液檢體，
    經送請臺灣尖端先進生技醫藥股份有限公司以酵素免疫分析
    法初步檢驗，及以氣相層析質譜儀法確認檢驗結果，呈安非
    他命類（安非他命、甲基安非他命）、鴉片類（嗎啡、可待
    因）陽性反應，有臺北市政府警察局偵辦毒品案件尿液檢體
    委驗單及臺灣尖端先進生技醫藥股份有限公司99年2 月3 日
    濫用藥物檢驗報告各1 紙附卷足憑（詳臺灣板橋地方法院檢
    察署99年度毒偵字第2249號偵查卷宗第2 頁、第3 頁）。此
    外，並有扣案之吸食器1 組及玻璃球1 顆可資佐證。又被告
    於本院審理時，自陳上開玻璃球1 顆內之殘渣係其本案施用
    第二級毒品甲基安非他命所餘（詳本院卷第36頁正面），且
    該殘渣經臺北市政府警察局保安警察大隊初步鑑驗結果，亦
    呈安非他命反應，有查獲涉嫌毒品危害防制條例毒品初步檢
    驗報告單1 紙在卷足參（詳臺灣臺北地方法院檢察署99年度
    毒偵字第488 號偵查卷宗第16頁）。從而，上開殘渣應係第
    二級毒品甲基安非他命無誤。再查，海洛因施用入人體後水
    解還原成嗎啡，再循嗎啡之代謝方式排出體外，業據行政院
    衛生署藥物食品檢驗局以73藥檢壹字第030221號函說明綦詳
    。且尿液中能否驗出嗎啡陽性反應，與其投與量、投與途徑
    、採尿時間、個人體質及檢測方法之靈敏度有關，國外曾有
    文獻報導注射6 毫克之海洛因鹽酸鹽，其代謝物嗎啡之平均
    可檢出時限約為26小時，亦經行政院衛生署藥物食品檢驗局
    於81年9 月8 日以（81）藥檢壹字第8114885 號函釋明在案
    。又按甲基安非他命經口服投與後約百分之70於24小時內自
    尿中排出，約百分之90於96小時內自尿中排出，由於甲基安
    非他命成分之檢出與其投與方式、投與量、個人體質、採尿
    時間與檢測儀器之精密度等諸多因素有關，因此僅憑尿液中
    呈安非他命陽性反應，並無法確實推算吸食時間距採集時間
    之長短，惟依上述資料推斷，最長可能不會超過4 日，亦經
    行政院衛生署藥物食品檢驗局於81年2 月8 日以（81）藥檢
    壹字第001156號函示明確。另前揭尿液檢驗報告載明係以氣
    相層析質譜儀法作為確認檢驗之方式，而以氣相層析質譜儀
    分析法進行確認者，均不致產生偽陽性反應乙情，並經行政
    院衛生署管制藥品管理局於92年6 月20日以管檢字第092000
    4713號函釋明在案。準此，被告之尿液經以氣相層析質譜儀
    法檢驗，既係呈安非他命類、鴉片類陽性反應，堪認被告前
    開施用第一級毒品海洛因及第二級毒品甲基安非他命之自白
    均與事實相符，可堪採信。本案事證已臻明確，被告犯行均
    堪以認定，均應依法論科。
四、按海洛因及甲基安非他命分屬毒品危害防制條例第2 條第2
    項第1 、2 款所定之第一、二級毒品，均不得非法持有、施
    用。是核被告所為，係犯毒品危害防制條例第10條第1 項之
    施用第一級毒品罪及同條第2 項之施用第二級毒品罪。被告
    持有第一級毒品海洛因及第二級毒品甲基安非他命進而施用
    ，其持有海洛因及甲基安非他命之低度行為，均應為施用之
    高度行為所吸收，均不另論罪。被告所犯上開施用第一級毒
    品罪及施用第二級毒品罪之間，犯意各別，行為互殊，應分
    論併罰。爰審酌被告施用毒品足以戕害身心健康，其經觀察
    、勒戒後，仍再度施用毒品，且屢因施用毒品案件，經論罪
    科刑，有臺灣高等法院被告前案紀錄表在卷可參，詎被告竟
    仍為本案犯行，顯見其戒毒之意志不堅，自制力不佳，應有
    入監矯治之必要；惟念其施用毒品，戕害己身，且犯後已坦
    承犯行，態度尚佳，且自行接受戒毒治療等一切情狀，分別
    量處如主文所示之刑，並定其應執行刑，以示懲儆。另扣案
    之玻璃球1 顆內之甲基安非他命殘渣（量微無法秤重），不
    問屬於犯人與否，應依毒品危害防制條例第18條第1 項前段
    規定，沒收銷燬之。又扣案之吸食器1 組及玻璃球1 顆均係
    被告所有持以施用第二級毒品所用之物，此據被告於本院審
    理時供明在卷（詳本院卷第36頁），爰依刑法第38條第1 項
    第2 款規定，於被告所犯施用第二級毒品罪主刑項下宣告沒
    收之。
據上論斷，應依刑事訴訟法第273 條之1 第1 項、第299 條第1
項前段，毒品危害防制條例第10條第1 項、第2 項、第18條1 項
前段，刑法第11條前段、第38條第1 項第2 款、第51條第5 款，
判決如主文。
本案經檢察官姜麗君到庭執行職務。
中    華    民    國    99    年    7     月    16    日
                  刑事第五庭    法  官  謝梨敏
以上正本證明與原本無異
如不服本判決應於送達後10日內向本院提出上訴狀
                                書記官  翁子婷
中    華    民    國    99    年    7     月    19    日
附錄本案論罪科刑法條全文：
毒品危害防制條例第10條
施用第1 級毒品者，處6 月以上5 年以下有期徒刑。
施用第2 級毒品者，處3 年以下有期徒刑。

司法院資訊處製作；財團法人民間司法改革基金會備份。
